【裁判字號】    88,上更(一),289
【裁判日期】    890329
【裁判案由】    違反麻醉藥品管理條例
【裁判全文】
臺灣高等法院高雄分院刑事判決          八十八年度上更(一)字第二八九號
    上  訴  人
    即  被  告  甲○○
    指定辯護人  本院公設辯護人  孫妙岑
右上訴人因違反麻醉藥品管理條例案件，不服臺灣屏東地方法院八十五年度訴字第七
八六號中華民國八十六年四月二日第一審判決（起訴案號：臺灣屏東地方法院檢察署
八十五年度偵字第五一三五號），提起上訴，判決後經最高法院發回更審，本院判決
如左：
      主      文
原判決關於非法販賣化學合成麻醉藥品部分撤銷。
甲○○非法販賣化學合成麻醉藥品，處有期徒刑伍年。安非他命參小包（驗後毛重貳
點伍伍公克）、夾鏈袋柒個、及電子秤、封口機各壹台，均沒收。
      事      實
一、甲○○意圖營利，於民國（下同）八十五年七月初某日，在屏東縣東港地區運河
    橋旁，以每台兩（即三十七．五公克）新台幣（下同）二萬五千元之價格，向綽
    號「大姐頭」不詳姓名年籍之女子販入安非他命多一次，除一部分供自己吸食外
    ，其餘則以電子秤稱重，每包一公克，再以夾鏈袋分裝妥當後，用封口機封住夾
    鏈袋，擬以每一公克一千元之售價出售圖利。嗣於八十五年八月三日九時許，在
    屏東縣高樹鄉○○村○○路十七號住處為警查獲，並扣押其非法持有擬販賣之安
    非他命三小包（驗後剩餘毛重二．五五公克），與其所有並供其非法販賣安非他
    命預備之夾鏈袋柒個、及供犯罪所用之電子秤、封口機各一台等物。
二、案經高雄市政府警察局三民第二分局移請臺灣屏東地方法院檢察署檢察官偵查起
    訴。
      理      由
一、訊據上訴人即被告甲○○矢口否認其有非法販賣安非他命犯行，辯稱：扣案之電
    子秤及封口機，並非其所有之物，實係綽號「大姐頭」者所寄放，其於警訊時所
    以承認其有販賣安非他命，係因遭受刑求所致，並非實在云云。經查：
  (一)被告辯以其於警訊時所供係出於刑求一節，經承辦本案之警員林志強否認其事，
    該證人並證稱：因為沒有當場查獲交易對象，被告最初亦不承認其有販賣安非他
    命，迨查到電子秤等物之後，其始承認有販賣等語（見本院前審卷第三五頁反面
    ）。被告經警移送檢察官後，當日內勤檢察官命法醫師當場檢查結果：經法醫師
    驗明「自訴左腳底板被打，但無任何痕跡發現。」此有八五檢字第００九號驗傷
    診斷書乙紙附卷可稽（見偵卷第八頁）。被告所稱被刑求之部位，既經法醫驗明
    並無任何傷痕，足徵被告所辯其自白係遭刑求之說，尚無可取。至被告於警訊先
    則否認有販賣安非他命，後才承認有販賣安非他命之行為，何以警訊筆錄並無被
    告否認販賣安非他命之記載；且係八十五年八月三日上午九時，在被告位於屏東
    縣高樹鄉○○村○○路一七號住處查獲（當時被告不在場），何以於同年月五日
    十九時始製作警訊筆錄，據製作該警訊筆錄之警員林志強於本院八十八年十一月
    二十六日證稱：「剛開始間時，因尚未提示證物，所以他沒承認，經我們提示後
    他才承認，所以筆錄只做一次，問一次口供而已」、「為何筆錄沒顯現出他在剛
    開始沒承認部分之記載？）答：漏記，筆錄沒詳記，先用口頭問，他否認，經提
    示才承認，所以我簡略掉了」各等語，亦已說明其緣由。雖然，被告警訊筆錄對
    於自白販賣安非他命之供述前，曾否認販賣安非他命一節，漏未記載，而未盡完
    美，但不能執此而否認被告有前開自白。何況，被告於偵查中亦供承於八十五年
    七月初，在屏東縣東港地區運河橋旁，向綽號「大姐頭」者購買安非他命一次（
    見偵卷第十五頁正面、本院前審卷第五一頁正面、本次更審八十九年三月十五日
    審判筆錄），雖被告於偵查中及本院前審改稱只買二萬元云云，於本院更審改稱
    買不到一兩云云，但應以其於警訊之記憶鮮明，為可採。
  (二)扣案之電子秤、封口機各一台及空夾鏈袋七個、安非他命三小包（驗前毛重二．
    六四公克，驗後毛重二．五五公克，有高雄醫學院附設中和紀念醫院檢驗報告單
    可憑，詳原審卷第二八頁），係在被告前開住處查獲，被告於警訊供承為其所有
    （見一０一三五號警卷第二頁反面）；於偵查中改稱上開電子秤、封口機及空夾
    鏈袋係綽號「大姐頭」寄放的（見偵卷第十五頁正面）；於原審又改稱電子秤係
    楊開都所寄放（見原審卷第六五頁正面）；於本院前審調查時又供稱上開電子秤
    、封口機係「大姐頭」所寄放，後於審理時又改稱係左鎮魁所寄放（見本院前審
    卷第三二頁正面、第五二頁）；嗣於本次更審時又供稱係「大姐頭」寄放（見本
    次更審卷八十九年三月十五日審判筆錄）。其事後所辯，反反覆覆，足見其情虛
    。且依被告之供述，其向「大姐頭」者購買安非他命交貨地點係在屏東縣東港地
    區運河橋旁，被告又不知「大姐頭」者之真實姓名、住居所，足見彼此交情不深
    ，被告豈願輕易應允「大姐頭」者寄放？益見被告所辯違反常情。至被告雖供稱
    「大姐頭」寄放該等物品時，曾告知聯絡之呼叫器號碼為000000000號
    云云（見偵卷第一五頁正面），惟經查該呼叫器用戶為簡慶源，有中華電信股份
    有限公司台灣南區電信分公司八十五年七月二十七日南行字第八五Ｃ八二一０七
    二五號函附於偵卷可憑，證人簡慶源證稱該呼叫器為其所有，於八十四年十月間
    起就沒人再使用，八十五年三、四月辦理停機，鄰居周鳳仁曾借用或拷貝該機使
    用，伊不認識甲○○綽號「大姐頭」者云云（見偵卷第三四頁反面、本院八十九
    年一月十七日訊問筆錄）；證人周鳳仁證稱：伊曾向簡慶源借用呼叫器，但借用
    期間未轉借他人，不認識甲○○及「大姐頭」云云（見本院八十九年一月十二日
    訊問筆錄），亦難證明「大姐頭」有使用該呼叫器。凡此，被告所辯前開電子秤
    、封口機、空夾鏈袋係綽號「大姐頭」者所寄放一節，自不足採信，上開電子秤
    、封口機、空夾鏈袋、及安非他命三小包等物應係被告所有無誤。
  (三)綜上所述，被告於警訊中已自白其於八十五年七月初某日，意圖營利，在屏東縣
    東港地區運河橋旁，向綽號「大姐頭」者販入一兩安非他命二萬五千元，除供己
    吸用外，並分裝擬販賣；且在被告上開住處查獲電子秤及封口機各一台、空夾鏈
    袋七個，暨安非他命三小包（驗前毛重二、六四公克、驗後毛重二．五五公克）
    等物，而電子秤係分裝秤重之精密器具，封口機係分裝後封緊夾鏈袋之用，空夾
    鏈袋則為盛裝安非他命之容器，被告自承做農云云（見偵卷第六頁正面），何須
    此種器具，顯然該等物品係被告分裝安非他命擬販售所用之物。又查每兩安非他
    命重達三十七．五公克，被告以二萬五千元買來之後，每包以一公克計算，可分
    裝成三十七包有餘，每包擬以一千元賣出，足見其有利得。被告之自白與事實相
    符。
基於上述，被告所辯係事後卸責之詞，不足採信，其犯行堪以認定。
二、按安非他命屬中樞神經興奮劑，具有輕微之成癮性，服用後會產生依賴性、耐藥
    性，並引起不安、頭昏、顫抖、亢進性反應、失眠、焦慮、譫妄、慢性中毒、精
    神障礙、類似精神分裂症之錯覺、幻覺、妄想及伴有行動與性格異常等副作用，
    其劑量增大時，甚或會導致死亡；而其慣用者，由於精神錯亂，更具有暴力攻擊
    及反社會行為等傾向，情況極為嚴重；尤以戒解不易，其毒害不在煙毒之下，乃
    經行政院衛生署於七十九年十月九日以衛署藥字第九Ｏ四一四二號公告列入麻醉
    藥品管理條例第二條第四款所定「化學合成麻醉藥品」管理，並禁止非法持有及
    施打、吸用及販賣。被告非法販賣安非他命之行為，係犯麻醉藥品管理條例第十
    三條之一第二項第一款之非法販賣化學合成麻醉藥品罪。又，非法販賣化學合成
    麻醉藥品罪，並不以販入後復行賣出，為構成要件，祇須以意圖營利販入，雖未
    及賣出，仍成立該罪名。核被告意圖營利，而販入安非他命，雖不能證明已賣出
    ，其所為，係犯前開條例第十三條之一第二項第一款之罪，其持有安非他命之行
    為已為販入之高度行為所吸收，不另論罪。又，毒品危害防制條例已於八十七年
    五月二十日公布施行，同年月二十二日生效，販賣安非他命係犯該條例第四條第
    二項之販賣第二級毒品罪。比較新舊法，以舊法法定刑較輕，對行為人有利，被
    告行為時在舊法時，依刑法第二條第一項但書規定，適用舊法論處。
三、原審就被告非法販賣化學合成麻醉藥品部分論處被告罪刑，固非無見，惟查：（
    一）原審未及比較新舊法適用之問題；（二）原審僅憑被告警訊自白，並無其他
    佐證，遽認被告有其他多次販入之行為及多次賣予不特定人之行為，均有未洽。
    被告上訴意旨否認販賣安非他命雖不足取，但原判決此部分既有可議，仍無可維
    持，應將此部分撤銷改判。爰審酌被告素行資料，其販入後未及賣出，並無所得
    ，及其犯罪後之態度等一切情狀，量處如主文第二項所示之刑。扣案之安非他命
    三小包（驗後毛重二．五五公克）係違禁物，依刑法第三十八條第一項第一款宣
    告沒收；另扣案之電子秤、封口機各一台、空夾鏈袋七個，係被告所有，業據其
    於警訊供明在卷，且係供犯罪所用（電子秤、封口機）及預備之物（空夾鏈袋）
    ，依刑法第三十八條第一項第二款宣告沒收。至鑑驗時所耗用之安非他命既已滅
    失，自毋庸宣告沒收。
四、被告非法吸用化學合成麻醉藥品部分，業經判決確定在案。
據上論斷，應依刑事訴訟法第三百六十九條第一項前段、第三百六十四條、第二百九
十九條第一項前段，麻醉藥品管理條例第十三條之一第二項第一款，刑法第十一條前
段、第二條第一項但書、第三十八條第一項第一款、第二款，判決如主文。
本案經檢察官郭振昌到庭執行職務。
中    華    民    國     八十九     年       三       月     二十九     日
                              臺灣高等法院高雄分院刑事第二庭
                                  審判長法官  曾永宗
                                        法官  曾玉英
                                        法官  邱永貴
右正本證明與原本無異。
如不服本判決，應於判決送達後十日內向本院提出上訴狀，其未述理由者並應於提
出上訴狀後十日內向本院補提理由書（應附繕本)。
                                      書記官  鄭靜芳
中    華    民    國     八十九     年       三       月     三十       日
                                                                        Ｇ


司法院資訊處製作；財團法人民間司法改革基金會備份。
